臺灣高等法院刑事判決
                                   108年度上易字第2207號
上  訴  人
即  被  告  郭憲勳




上列上訴人因恐嚇等案件，不服臺灣士林地方法院108年易字第7
5號，中華民國108年8月23日第一審判決（起訴案號：臺灣士林
地方檢察署107年偵字第13071號），提起上訴，本院判決如下：
    主  文
上訴駁回。
    事  實
一、郭憲勳意圖為自己不法之所有，基於強制及恐嚇取財犯意，
    於民國107年8月18日14時許，騎乘車牌號碼000-000號重型
    機車，前往臺北市○○區○○街00號工地，要求灑水車司機彭達
    明聯絡工地負責人，因渠不予理會，郭憲勳即自機車座位前
    置物籃內，取出黑色類似手槍乙把（下稱系爭手槍，未扣案
    ，無證據證明具有殺傷力）指向彭達明，恫嚇渠停工並聯絡
    負責人，彭達明乃停工並聯絡工地現場負責人陳君鳴，郭憲
    勳以此脅迫方式迫使彭達明行無義務之事。嗣陳君鳴到場後
    ，郭憲勳即對其稱「這個工地是誰的？你們不用給角頭錢嗎
    ？你承辦這個工程花多少錢？拆除房屋的鐵是賣了多少錢？
    」等語，表示要求陳君鳴交付金錢，陳君鳴拒絕交付金錢，
    郭憲勳即持系爭手槍恫嚇稱：「就是沒有要給是了？我10分
    鐘就回來，我要你停工，把所有怪手都拖走！」等語，以此
    加害陳君鳴財產之事恐嚇陳君鳴致其心生畏怖，並報警處理
    因而查獲，致未交付金錢。
二、案經陳君鳴訴由臺北市政府警察局北投分局移送臺灣士林地
    方檢察署檢察官偵查起訴。
    理  由
壹、證據能力之說明：
    本件認定犯罪事實所引用之所有卷證資料，供述證據部分，
    經當事人於法院審理程序表示同意作為證據（原審卷183至1
    84頁，本院卷105頁），本院審酌上開證據資料作成時之情
    況，尚無違法不當及證明力明顯過低之瑕疵，亦認為以之作
    為證據應屬適當，爰依刑事訴訟法第159條之5第1項規定，
    認有證據能力；非供述證據部分，亦查無證據證明有公務員
    違背法定程序取得之情形，且經法院於審理期日提示與被告
    辨識而為合法調查，亦有證據能力。
貳、實體部分：
一、訊據上訴人即被告（下稱被告）郭憲勳，固坦承在上開時地
    前往工地，並與告訴人陳君鳴對話事實，惟矢口否認有上開
    強制、恐嚇取財未遂犯行，於原審時辯稱：因工地煙霧瀰漫
    ，故請告訴人擴大灑水範圍等語；原審時辯護人為被告辯稱
    ：本案僅告訴人單一指述，渠就被告所恐嚇言詞內容前後有
    矛盾，是否可信，已非無疑。而彭達明雖然證稱在被告離開
    後，告訴人有告訴他被告要勒索，但此為告訴人所言之轉述
    ，無法補強告訴人指述。告訴人及彭達明雖然均表示被告有
    拿槍出來展示行為，但此是否係因告訴人合夥人在三日前已
    經給被告新臺幣（下同）三萬元而導致其等對於被告心生不
    滿而為不利證述，不無可能，此外，本案無其他客觀證據證
    明被告確實有亮槍行為，依有疑利於被告原則，請求諭知被
    告無罪等語。被告於本院審理再辯稱：其沒有上開各犯行，
    陳君鳴所說也是要有證據可證明，且本案並無行車監視設備
    可證明其有攜帶槍枝云云。
二、本院經查：
(一)證人即告訴人陳君鳴於偵查及原審時證稱：於107年8月18日
    下午2時許，被告騎車號000-000號機車來到我們北投區洲美
    街10號工地，當時我不在場，水車司機彭達明打電話給我說
    「有人帶槍來，叫他不要動，也不能灑水」，我趕回工地看
    到被告，但他手上沒有拿任何物品，他問我工地是誰的，我
    回答說我的，他說你是不是應該給我錢，我說為什麼要給錢
    ，他說角頭需要錢，問我賣鐵賣多少錢，我說誰是角頭，他
    說你不知道我是誰呀，我說我知道你是誰呀，但為什麼要給
    你錢，他就回去他機車置物箱拿出一把短的、約30公分的手
    槍，對我展示那把槍，並有按槍的動作，我認為是上膛，被
    告就說滿天都是塵埃，不准我們動，叫我將所有機器載走，
    他說「如果沒有要給錢，我離開現場10分鐘後就回來，我要
    你停工，把所有怪手都拖走」，然後就離開現場，我在跟被
    告講話的內容，彭達明沒有聽到，他當時距離我跟被告約10
    0公尺。被告離開後我就報警。10分鐘後他找3個人來，看到
    警車，馬上轉頭就走等語（偵卷53至54頁、58頁、原審卷17
    7至183頁）。
(二)證人彭達明於偵查及原審證陳：107年8月18日下午2時許，
    我在臺北市○○區○○街00號工地負責灑水，被告騎機車過來工
    地，叫我叫負責人出來，我不理他，他就從機車置物籃拿出
    約30公分的短槍，坐在機車上指著我，對我說叫你們負責人
    出來，我很害怕，因為我也不知道槍的真假，很怕他拿槍亂
    開傷到我，我就打電話給告訴人，告訴人來以後與被告在談
    ，我怕被槍打到，所以走到旁邊，他們在講什麼我沒有聽到
    。後來被告騎機車走開，半小時又帶3人來，不知道來幹什
    麼。告訴人跟我說被告問他說工地廢鐵可以賣多少錢，並對
    他說待會10分鐘要我們停工把怪手拖走，告訴人說被告要勒
    索等語（偵卷56頁至57頁、原審卷141至147頁），互核上開
    證人就被告於上開時間至上開工地，並有取出外觀類似手槍
    ，藉故要求聯絡工地負責人即告訴人到場，告訴人經彭達明
    聯絡後到場，即與被告對談，彭達明因距離較遠故未聽聞對
    話內容，被告離開後再帶同3人折返等節所述一致，則以上
    開證人與被告素不相識，業據其等及被告陳述在卷（偵卷58
    至59頁、66頁），足認其等並無挾怨報復被告之動機，且其
    等既於偵查及法院審理中，均經具結以擔保其證言之憑信性
    ，實無甘冒偽證罪之風險，虛編不實事項以誣陷被告之必要
    ，是上開證人前揭證述內容，應可採信。
(三)而被告於偵查中坦承於上開時間騎乘上開機車前往上開工地
    與告訴人、灑水車司機對話等情（偵卷66頁），又告訴人確
    於107年8月18日14時24分報警稱遭人恐嚇取財，希望員警到
    場一節，有台北市北投分局石牌派出所110報案紀錄單1張可
    查（原審卷81頁），核與上開證人所述相符，若被告僅請求
    告訴人或彭達明擴大灑水範圍，彭達明顯無必要聯絡告訴人
    到場，告訴人更無庸報警處理，益徵上開證人所證與事實相
    符。從而，被告於上開時地，確有持系爭類似手槍命彭達明
    停工、聯絡負責人即告訴人到場並於告訴人到場後，持系爭
    類似手槍要求渠交付金錢，且以前開將加害渠財產話語等情
    ，均堪認定，是被告於原審所辯其僅因工地灰塵過多，到場
    請求擴大灑水範圍，並非恐嚇取財云云，於本院再以上開各
    詞置辯，均洵無足採。原審時被告辯護人辯稱上開證人係因
    告訴人之合夥人，前有給付金錢給被告而心生不滿，故為不
    利被告之陳述云云，核屬推測無憑之詞，難以採取。
(四)原審辯護人另以告訴人所述前後不一置辯，惟證人所為供述
    證據，係由證人陳述其所親身經歷事實之內容，證人均係於
    體驗事實後之一段期間，方於警詢或檢察官偵訊時為陳述，
    受限於人之記憶能力及言語表達能力有限，本難期證人於警
    詢或檢察官偵訊時，能一字不漏完全供述呈現所經歷之事實
    內容。從而，於綜合證人歷次陳述之內容時，自應著重於證
    人對於待證事實主要內容之先後陳述有無重大歧異，藉此以
    判斷其證詞之證明力高低，不得僅因證人於警詢或檢察官偵
    訊時所供述之部分內容不確定；或證人交互詰問過程中，就
    同一問題之回答有先後更正不一致之處；或證人於警詢或檢
    察官偵訊中所證述之內容，與其於交互詰問時所證述之內容
    未完全一致，即全盤否認證人證詞之真實性。觀諸告訴人於
    歷次就被告告以何恐嚇取財言詞之陳述，除於警詢中稱被告
    有說「你們都不用交規費嗎」一語，後於偵查及原審中改稱
    被告沒有提到「繳規費」乙節，有前後所述稍不符外，餘就
    被告對告訴人稱角頭需要錢、其本人即為角頭、詢問拆房屋
    的鐵賣多少錢、並要求不准動工、其於10分鐘即會折返等情
    之主要事實前後供述均相符，且「繳交規費」本有暗諭繳交
    金錢之意，與告訴人稱被告表示其為角頭、需要錢等語語意
    近似，則告訴人就上開細節供述，或因係在急迫、驚恐中之
    未預期遭遇，或因記憶等因素而略見出入，自難執此即認其
    之證言，無足採信。
(五)刑法第305條恐嚇罪所稱以加害生命、身體、自由、名譽、
    財產之事，恐嚇他人者，係指以使人生畏怖心為目的，而通
    知將加惡害之旨於被害人而言；僅以受惡害之通知者心生畏
    懼而有不安全之感覺為已足，不以發生客觀上危害為要件（
    最高法院52年度台上字第751 號判例、27年度決議《一》參照
    ），則行為人所為通知是否足以使他人心生畏怖，應依社會
    一般觀念衡量之，並綜觀行為人通知之全部內容、方法，瞭
    解行為人為該通知內容之背景原因，佐以行為人之語氣、行
    為舉措、雙方間之實力關係，暨行為後之行為等情狀予以綜
    合論斷。本件被告刻意示出外觀類似手槍之具有相當恫嚇效
    果之展示武力舉動，並對告訴人告以前開將加害渠財產之話
    語，要求告訴人交付金錢，則告訴人陳稱對被告前開之行止
    心生畏懼，自堪採信，是被告以上開恐嚇方式迫使告訴人交
    付金錢，已該當於恐嚇取財未遂之犯行無訛。綜上，被告所
    辯上情，無非均係卸責之詞，不足採信，本件事證明確，被
    告上開犯行，均堪認定，應依法論科。
三、論罪科刑：
(一)核被告所為，係犯刑法第304條第1項強制罪、同法第346條
    第3項、第1項恐嚇取財未遂罪。被告係為對告訴人為恐嚇取
    財，故脅迫彭達明為停工、聯絡告訴人等無義務之事，進而
    於告訴人到場後以加害渠財產之事恐嚇交付財物，其強制、
    恐嚇取財未遂行為間，係一行為同時觸犯上開二罪名，應依
    想像競合犯規定，從一較重之恐嚇取財未遂罪處斷。檢察官
    雖漏未論及被告所犯刑法第304條第1項強制罪，惟檢察官就
    犯罪事實一部起訴者，其效力及於全部，刑事訴訟法第267 
    條定有明文。法院於審理時，亦已告知被告及原審時辯護人
    ，本案起訴範圍及於上開罪名，而給予辯論機會，已足以保
    障被告之辯護權益，法院自應一併審理。又被告雖已著手於
    恐嚇取財行為，惟尚未獲取財物，為未遂犯，依刑法第25條
    第2項規定，按既遂犯之刑減輕其刑。
(二)被告前因殺人未遂等案件，經本院以100年聲字第664號裁定
    減刑並定執行有期徒刑八年確定（執行期滿日107年4月7日
    ）；復因藥事法等案件，經本院100年度上訴字第2066號判
    決定執行有期徒刑2年4月確定（執行期滿日109年8月7日）
    ，前揭兩案接續執行，於106年8月8日假釋出監，假釋期間
    付保護管束，保護管束期滿日為109年4月09日，有臺灣高等
    法院被告前案紀錄表附卷可稽，被告假釋出監時，接續執行
    之二刑既均尚未執行完畢，其實施本案犯行時，保護管束亦
    尚未期滿，自不能依刑法第47條第1項論以累犯，檢察官認
    被告之行為，已構成累犯等語，難以採認。
(三)原審經審理結果，認被告罪證明確，適用刑法第304條第1項
    、第346條第3項、第1項、第55條、第25條第2項等規定，並
    以行為人責任為基礎，審酌被告不思以正當管道獲取財物，
    持外觀類似真槍之手槍，以前開方式強制被害人彭達明行無
    義務之事及對告訴人實施恐嚇取財犯行，顯然欠缺對他人自
    由及財產法益應有之尊重，且對社會秩序危害甚鉅，且被告
    始終飾詞否認犯行，復迄未與告訴人洽談、達成和解，未見
    悔意，犯後態度難謂良好，兼衡被告有暴力型犯罪之前科，
    有前開前案紀錄表可佐，素行不佳，自述具有國小畢業之教
    育程度、未婚無子女、從事裝潢業、月薪4萬元生活狀況等
    一切情狀（原審卷188頁），量處被告有期徒刑十月。核無
    不合。原判決另外說明，未扣案系爭類似手槍1把雖係被告
    犯本案使用，惟本院審酌無證據證明該槍為違禁物，復無證
    據顯示該槍係屬被告所有，且有再供犯罪使用之情形發生，
    並無再耗費司法資源，藉由沒收完成刑法修正理由所要達到
    剝奪被告供犯罪所用物以預防並遏止犯罪之必要性，故不予
    宣告沒收，亦無不合。
(四)被告提起上訴，以上情否認上開犯行，但依上說明，依本案
    卷存證據資料，堪認被告確有上開犯行，業據本院論述說明
    如上，是被告猶執陳詞，以上開各情否認犯罪，核非可採，
    其上訴核為無理由，應予駁回。 
據上論斷，應依刑事訴訟法第368條，判決如主文。
本案經檢察官馬凱蕙提起公訴，檢察官鄭堤升到庭執行職務
中　　華　　民　　國　  109　 年　  1     月    20    日
                  刑事第十三庭  審判長法　官  王國棟
                                      法　官  許永煌
                                      法  官  蔡聰明
以上正本證明與原本無異。
不得上訴。
                                      書記官  游秀珠
中　　華　　民　　國　　109 　年　　1 　　月　　20　　日
附錄：本案論罪科刑法條全文　
刑法第304條：
以強暴、脅迫使人行無義務之事或妨害人行使權利者，處3年以
下有期徒刑、拘役或9千元以下罰金。
前項之未遂犯罰之。
　　　　　　　　　　　　　　
刑法第346條：
意圖為自己或第三人不法之所有，以恐嚇使人將本人或第三人之
物交付者，處6月以上5年以下有期徒刑，得併科3萬元以下罰金
。
以前項方法得財產上不法之利益或使第三人得之者，亦同。
前二項之未遂犯罰之。